臺灣高等法院臺中分院刑事判決　　民國94年度上訴字第1553號
上　訴　人
即　被　告　丙○○
　　　　　　　　　　國民
指定辯護人　甘龍強　律師
上列上訴人因違反毒品危害防制條例案件，不服台灣南投地方法
院中華民國94年6月14日第一審判決（民國93年度訴字第748號，
起訴案號：台灣南投地方法院檢察署93年度偵字第3495號），提
起上訴，本院判決如下：
    主  文
原判決撤銷。
丙○○共同連續販賣第一級毒品，累犯，處有期徒刑拾年。扣案
如附表一所示之第一級毒品海洛因均沒收銷燬之; 扣案如附表二
所示之物品均沒收。其中販賣第一級毒品所得財物新台幣壹萬陸
仟伍佰元，以其所有被扣押現金中抵償之。
    事  實
一、丙○○（綽號大麵）前於民國（下同）八十三年間因違反肅
    清煙毒條例、麻醉藥品管理條例等案件，經台灣台中地方法
    院以八十三年度訴字第三四一九號判決分別判處有期徒刑三
    年、一年八月及八月，應執行有期徒刑四年十月，因撤回上
    訴而告確定，嗣於八十四年四月十四日入監服刑，於八十六
    年一月二十五日因縮短刑期假釋出監；復因違反麻醉藥品管
    理條例案件，經撤銷假釋於八十七年五月五日入監執行殘刑
    ，並於八十九年七月二十六日因縮短刑期假釋出監付保護管
    束，於九十年三月二十一日保護管束期滿，未經撤銷假釋以
    已執行論。
二、詎丙○○猶不知悔悟，明知海洛因業經主管機關公告列為第
    一級毒品，禁止販賣、持有、轉讓，仍與余玉芬（另案由原
    審法院以九十三年度訴字第七九○號判決共同連續販賣第一
    級毒品罪，處有期徒刑九年。現本院94年度上訴字第1533號
    審理中)，共同意圖營利，基於販賣海洛因之概括犯意聯絡
    ，自九十三年二、三月間起至九十三年十月六日下午六時許
    止，先自不詳姓名年籍之成年人處，以不詳價格購入不詳數
    量之海洛因，再以電子磅秤、夾鍊袋分裝成若干小袋後，即
    以每小袋新台幣（下同）五百元或一千元或二千元或四千元
    不等之價格，由丙○○或余玉芬以丙○○所有000000
    0000、0000000000號等行動電話與來電購買
    毒品之人洽談購買毒品數量、金額及交付毒品地點，談妥後
    ，即由丙○○或余玉芬在丙○○位於南投縣南投市○○○路
    一○七巷七二號住處一樓或另外約定之地點交付海洛因予購
    買者出售牟利，而連續為下列販賣海洛因之行為：
（一）於九十三年二、三月間某日，壬○○分別二次以0000
　　　000000號行動電話撥打號碼為000000000
  　　0號行動電話與丙○○聯絡，各購買二千元之海洛因，交
      易地點為南投市中部第二高速公路南投交流道下，聯絡後
      ，第一次係由丙○○、第二次則由余玉芬交付一定數量之
      海洛因予壬○○，並分別向壬○○收取二千元代價。
（二）於九十三年十月五日二十時許，在上揭住處，由丙○○以
      四千元之價格，販賣海洛因予廖展義，廖展義於取得毒品
      後，並隨即在上揭住處以針筒注射方式施用部分之海洛因
      (廖展義施用第一級毒品罪，業經原審法院93年度訴字第
      782號，判處有期徒刑7月確定）。
（三）於九十三年十月三日十二時許及九十三年十月四日十二時
      許，戊○○以其所有號碼0000000000號行動電
      撥打0000000000號行動電話，二次均與丙○○
      約定購買一千元數量之海洛因，即前往丙○○上揭住處外
      等候，而由余玉芬交付一定數量之海洛因予戊○○，並收
      取合計共二千元代價（戊○○施用第一級毒品案件，業經
      原審法院93年度毒聲字第333號裁定觀察勒戒後，認無繼
      續施用毒品之傾向，由台灣南投地方法院檢察署以93年度
      毒偵字第1314號為不起訴處分確定）。
（四）於九十三年十月四日中午許，乙○○在南投縣南投市○○
      路旁，以公用電話撥打號碼為0000000000號行
      動電話與丙○○聯絡，約定向丙○○購買五百元之海洛因
      ，隨即由丙○○送海洛因一包至上址交付予乙○○，並收
      取上開約定價款五百元。又林欽鑾於同年月七日上午三時
      ，準備以一千元欲向丙○○購買海洛因時為警查獲（乙○○施用第一級毒品罪，業經台灣彰化地方法院93年度訴字
      第1368號判處有期徒刑8月確定）。
（五）於九十三年八月三日、四日二次，在丙○○上揭住處，由
      丙○○販賣海洛因予丑○○，並向丑○○收取每次每包一
      千元代價。又於九十三年十月六日下午某時許，撥打00
      00000000號約定於當日十八時許前往丙○○上揭
      住處購買海洛因，於當日十八時許丑○○到達丙○○上揭
      住處時，因警方亦到達現場而未遂（丑○○施用第一級毒
      品罪，業經台灣彰化地方法院93年度訴字第1193號判處有
      期徒刑1年確定）。
（六）於九十三年十月初某日，庚○○以公共電話撥打號碼為0
      000000000號行動電話與丙○○聯絡，雙方約定
      購買五百元海洛因，隨即由丙○○將海洛因一包送至南投
      市○○路附近交付予庚○○，並收取前揭約定毒品價款五
      百元。又於同年月七日上午二時許在南投監理站前，準備
      欲向丙○○購買海洛因時，為警查獲（庚○○施用第一級
      毒品罪，經原審法院93年度毒聲字第326號裁定應送勒戒
      處所觀察勒戒確定）。
（七）於九十三年十月三日晚間七時許，癸○○前往丙○○上揭
      住處，購買一千元數量之海洛因一小包，而當場由余玉芬
      交付海洛因一包予癸○○，並收取一千元之金額（癸○○
      施用第一級毒品罪，業經原審法院94年度訴字第68號判處
      有期徒刑10月確定）。
（八）於九十三年十月五日十一時許及同日十七時許，甲○○（
      警訊時冒名為李明哲，另由原審法院94年度投刑簡字第39
      號判處有期徒刑三月確定）撥打0000000000號
      行動電話，與丙○○約定購買海洛因之數量及價格後，隨
      即在南投市體育館門口，每次五百元，共二次，由丙○○
      交付一定數量之海洛因交付予甲○○，並收取二次合計一
      千元。
（九）於九十三年十月六日下午，綽號「小芬」之不詳姓名年籍
      之女子以莊美子所有號碼為0000000000號行動
      電話與丙○○聯絡約定購買一定價格數量之海洛因後，委
      由莊美子前往丙○○二人上揭住處代為購買，於同日下午
      十七時許，莊美子與友人江佳林一同前往丙○○二人上揭
      住處欲向丙○○購取海洛因時，因警方於同日下午十八時
      二十分許，已查獲丙○○二人販毒行為，而未遂。
（十）於九十三年十月五日下午三時許，丁○○在南投市南基醫
      院旁以公用電話撥打0000000000號行動電話與
      丙○○聯絡購買一定數量海洛因後，丙○○隨即於上址將
      一定數量之海洛因交付予丁○○，並向丁○○收取五百元
      代價（丁○○施用第一級毒品罪，業經原審法院94 年度
      訴字第4號判處有期徒刑11月確定）。
（十一）於九十三年十月四日及九十三年十月六日五時許，在丙○○二人上揭住處，由丙○○分別二次販售海洛因各一
        包予辛○○，並由余玉芬交付予辛○○及收取一包均為
        五百元，合計為一千元之價金（辛○○施用第一級毒品
        罪，業經原審法院94年度訴字第74號判處有期徒刑1年
        確定）。
三、嗣於九十三年十月六日十八時二十分許，經警持原審法院所
    核發之搜索票，前往丙○○、余玉芬二人上揭住處搜索時，
    在門口查獲甫向丙○○購得海洛因一包後，正欲離去之辛○○，並在辛○○身旁查獲其丟棄之海洛因一包，及在丙○○
    之上開住處內查獲海洛因二包（與上揭辛○○所購得之海洛
    因一包，共三包，合計淨重零點五五公克，空包裝合計重零
    點九六公克）、販賣毒品所用之工具電子磅秤一台及內插有
    0000000000號及0000000000號二張Ｓ
    ＩＭ卡之序號為000000000000000號之行動
    電話一支，及丙○○所有之現金三萬二千五百元。並在二樓
    房間床頭櫃內查獲藏匿在內之丙○○，惟余玉芬則利用警員
    搜索之際，趁隙逃匿無蹤，又在當日查獲後數小時內員警接
    聽上開扣案之丙○○所用行動電話，並有壬○○等十人主動
    以撥打前開丙○○之行動電話，意欲聯繫購買毒品之事宜而
    查獲上情。
四、案經南投縣政府警察局中興分局報告台灣南投地方法院檢察
    署檢察官偵查起訴。
    理  由
一、訊據上訴人即被告丙○○（以下或稱被告）均矢口否認於前
    開時、地連續販賣第一級毒品海洛因之犯行；辯稱：「證人
    所述不實，九十三年三、四月間，被告不認識余玉芬，證人
    都是警察查我的電話找來的，他們都是意圖供出來源以邀寬
    典之目的而誣陷被告，扣案證物除金錢三萬二千五百元、行
    動電話0000000000號及0000000000號
    是被告的外，其他的第一級毒品海洛因、電子磅秤、另二支
    行動電話都不是被告所有的」等語；又指定辯護人則辯以「
    扣案證物其中海洛因、電子磅秤及行動電話，並無證據顯示
    為被告所有，另證人戊○○、甲○○、乙○○、丑○○、癸○○、壬○○、廖展義、庚○○、莊美子、丁○○、陳振鍾
    等證人之警訊筆錄均屬審判外之言詞為傳聞證據，且供述均
    前後不一，自不得引為認定被告犯罪不利之證據」等語。
二、惟查：
　(一)、按「被告以外之人於審判外之言詞或書面陳述，除法律有
  　　規定者外，不得作為證據」，刑事訴訟法第一百五十九條
    　第一項固定有明文，是證人壬○○、廖展義、辛○○、乙○○、庚○○、丑○○、戊○○、癸○○、甲○○、莊美
      子於警詢及辛○○、庚○○、壬○○、戊○○、甲○○、
      癸○○、莊美子、丁○○於偵查中之陳述，固均屬審判外
      之陳述，原則上雖不具有證據能力；惟同法第一百五十九
      條之一第二項規定：「被告以外之人於偵查中向檢察官所
      為之陳述，除顯有不可信之情況者外，得為證據」，同法
      第一百五十九條之二規定：「被告以外之人於檢察事務官
      、司法警察官或司法警察調查中所為之陳述，與審判中不
      符時，其先前之陳述具有較可信之特別情況，且為證明犯
      罪事實存否所必要者，得為證據」，則屬法律規定例外得
      為證據之情形。經本院查：
　(二)、經本院查：上揭被告丙○○於九十三年二、三月間某日，
　　　壬○○分別二次撥打丙○○之行動電話，約定購買海洛因
  　　及於南投市中部第二高速公路南投交流道下交付一定數量
    　之海洛因並當場收受二次各為二千元金額之事實，業據證
      人壬○○先後於警詢、偵查中及原審法院庭訊時證述明確
      ，依其於警詢所述及偵查中所具結，均係證稱：「我在九
      十三年大約三、四月間連續用我的行動電話000000
      0000號行動電話撥打丙○○的行動電話，電話號碼為
      0000000000號，約在南投交流道下交易海洛因
      ，每次均向他購買二千元，第一次由丙○○、第二次丙○○叫一個女孩子送毒品來跟我交易。」等語（見九十三年
      度偵字第三四九五號卷一第六四頁、第二○七頁），嗣於
      原審法院審理時亦同上之意旨，而具結證稱：「我看過庭
      上被告丙○○一次，是我打電話買毒品時，他拿毒品給我
      的，在九十三年二、三月間，在二高南投交流道，確實時
      間太久我忘記了，一次二千元，購買二次，第一次是丙○○拿給我的，第二次是一個女的」等語明確（見原審法院
      九十四年三月三十日審判筆錄）。又經原審法院依職權調
      閱同院九十三年訴字第七九○號被告余玉芬違反毒品危害
      防制條例案件卷宗，證人壬○○於該庭審理時亦同前證述
      之內容，而證稱：「（審判長問：有無向丙○○買過毒品
      ？）名字原本不知道，後來才知道他叫丙○○，因為九十
      三年二、三月間那次，我有看到那個男子的長相，我在警
      察局有認出他，才知道他叫丙○○」、「（你向丙○○買
      的那次價錢、數量）一小包，兩千元，後來長頭髮的女子
      來交貨那次，也是一小包，二千元」等語詳實（見同院九
      十三年度訴字第七九○號九十四年三月三十日審判筆錄）
      ，原審法院審酌證人壬○○警詢、偵查中及同院審理時具
      結後均一致證述曾向被告丙○○購買海洛因，且關於每次
      購買毒品金額均為相同之證述，其應無自招犯偽證罪刑責
      設詞誣陷之必要。雖證人壬○○對於向被告丙○○購買毒
      品海洛因之期間略有不一而無法完全確定，惟該證人於向
      被告購買毒品海洛因之時原未預期將於日後指述被告之犯
      行，自不能期待證人刻意記憶各項細節，衡之一般購毒者
      ，對於購買時間、數量經常無法確實明確記憶等情，認該
      證人有關購毒細節之證詞雖略有不一，然仍無礙於其向被
      告丙○○購買毒品海洛因其本事實之認定，並綜合其自警
      訊、偵查中及原審法院審理時之證述，關於其向被告丙○○購買毒品之次數即以行動電話聯絡購買二次，每次交易
      金額為二千元，販賣第一級毒品海洛因所得計有四千元，
      證人壬○○上開證述內容，顯非無據，堪以採信。另被告
      雖辯稱：「九十三年三、四月不認識余玉芬」等語，並在
      前開被告余玉芬之案件審理出庭具結證稱「與被告（余玉
      芬）不是很熟，係在九十三年九月底、十月初認識被告（
      指余玉芬），伊住在民族路三一八號，被告余玉芬係到南
      崗一路一○七巷七十二號己○○那裡」等語（見本院九十
      三年度訴字第七九○號九十四年三月三十日審判筆錄），
      惟被告丙○○前開具結證述之內容，核與其於九十三年十
      月七日警詢筆錄中所陳述「（問：警方搜索你住處時，你
      是否在場？現場還有何人？）當時我在二樓房間睡覺，樓
      下有何人我不知道」、「余玉芬來時按門鈴是我下去開門
      的，余玉芬自己一人進來我沒有看見其他人」及偵訊中所
      稱「（檢察官問：是否居住在南崗一路一○七巷七十二號
      ？）是，那是余玉芬的家，我有時會在那裡過夜。」等語
      及證人余玉芬於原審法院審理時具結證稱：「係在九十三
      年七、八月認識丙○○」、「（審判長問：南崗一路的房
      子是誰住的？）那是丙○○前妻的房子，丙○○很少去，
      我沒有住過」等語之陳述，顯見被告丙○○與證人余玉芬
      之關係，相識匪淺，惟渠等掩飾二人交情，故意淡化二人
      相識之意圖，已顯明白，是被告所辯稱並未見過證人壬○○，當時也未認識余玉芬等語，顯係嗣後卸責之詞，自不
      足採。
  (三)、次查上揭被告丙○○於九十三年十月五日二十時許，在上
      揭住處，販賣海洛因一包予廖展義，廖展義並隨即在上揭
      住處以隨身攜帶之針筒，將所購買之部分海洛因置於針筒
      內以注射方式施用品海洛因之事實，已據證人廖展義於警
      詢、偵查中及原審法院審理具結證述綦詳。又被告丙○○
      既於同院審理時亦稱不認識證人廖展義等語，然其等間自
      無特別之怨隙，證人廖展義自無設詞誣陷之必要。另雖證
      人廖展義於同院審理時就該次購買金額證稱係購買四千元
      之海洛因等語，對於向丙○○購買毒品海洛因之金額前後
      略有不一，本院衡之一般購毒者，對於購買金額等細節經
      常無法確實明確記憶等情，認該等證人有關購毒細節之證
      詞雖略有不一，然仍無礙於廖展義向被告購買毒品事實之
      認定，且該次購買毒品之金額，業據證人廖展義於原審法
      院行交互詰問之程序時堅稱為四千元，並更正之前於警詢
      及偵查中所認定之金額，足認廖展義向被告購買海洛因之
      交易金額為四千元，被告空言並不認識證人廖展義，顯係
      卸責之詞，不足採信。又查證人廖義展於前揭時地，施用
      第一級毒品罪，業經原審法院93年度訴字第782號判處有
      期徒刑7月確定，亦有該刑事判決影本1件附本院卷可憑。
  (四)、再查上揭被告丙○○於前揭開事實欄內所述之時、地，分
      別販賣毒品予乙○○、戊○○二人，雖證人乙○○、戊○○於原審法院理時經傳訊具結作證，乙○○改證稱：「當
      時係因為警察兇我我才隨便指認，不認識丙○○，當時我
      要去便利商店買東西就被警察抓了」等語；戊○○則改證
      稱：「因為我當時頭暈暈，身體不舒服，警察告訴我，筆
      錄做完就可以回家了，我本來要找另一個阿欣，別人給我
      這個號碼，我之前有跟另一個阿欣購買毒品，我沒有跟丙○○購買毒品」等語，其等於警詢之陳述，與原審法院審
      判時所為證述不符，原審法院審酌員警查獲被告丙○○於
      右揭時、地分別販賣海洛因予乙○○、戊○○之事實之來
      源，係因員警查獲被告丙○○，並帶同至南投縣政府警察
      局中興分局調查時，仍有不知被告丙○○已為警逮捕之乙○○、戊○○分別主動撥打被告丙○○所有之前開000
      0000000號手機號碼，欲向被告丙○○購買海洛因
      ，而由員警陳緯華與戊○○、乙○○分別相約在中興郵局
      門口、南投縣南投市○○○路口見面後，因而查獲乙○○
      、戊○○二人，並分別帶回警局詢問等事實，業經證人戊○○於檢察官偵訊時結證明確（見偵查卷第二○五至二○
      六頁）及當時查獲之南投縣政府南投警察局中興分局小隊
      長陳緯華分別於偵訊及原審法院審理時結證屬實。雖證人
      乙○○證稱係因警察兇他，她才隨意亂指等語；惟依前開
      證人陳緯華於原審法院審理時則另證稱「乙○○、戊○○
      的電話是我椄的」、「乙○○以公共電話打第一通，說她
      剛下班，要買東西，並與她約好地點」、「我們快到現場
      時，她又打來，說她要買一【是指價格一千元】」、「我
      們沒有兇她，當時的筆錄是採一問一答的方式製作筆錄，
      當時是因為她打電話來我們才知道這件事情」、「當時戊○○有指認丙○○、余玉芬的照片，當時戊○○說他是第
      三次要跟被告丙○○買毒品，筆錄是在戊○○自由意志下
      所製作」等語明確（見同院九十四年四月二十七日審判筆
      錄），是證人乙○○、戊○○於警詢時未遭員警兇惡態度
      及上開所陳述，不正方法之詢問，堪以認定，其等陳述應
      具任意性。又衡諸證人乙○○、戊○○於警詢之陳述，距
      離案發時間較近，尚無機會衡量自身與被告之利害得失，
      且不易受不當干預，衡情與其等在原審法院審理時，顯具
      有較可信之特別情況，且為證明本案犯罪事實存否所必要
      ，依前開規定自均具有證據能力。是證人乙○○、戊○○
      於原審法院審理時雖翻異前詞，改稱：沒有向丙○○買過
      毒品云云，應係迴護被告丙○○之詞，實難採信。況且證
      人戊○○施用第一級毒品案件，業經原審法院93度毒聲字
      第333號裁定觀察勒戒後，認無繼續施用毒品之傾向，由
      台灣南投地方法院檢察署以九十三年度毒偵字第1314號為
      不起訴處分確定，有該檢察官不起訴處分書影本一件附本
      院卷可參酌。另證人乙○○施用第一級毒品罪，亦經台灣
      彰化地方法院93年度訴字第1368號判處有期徒刑8月確定
      ，亦有上開刑事判決影本一件附本院卷可憑。被告丙○○
      辯稱並不認識渠二人，亦係嗣後卸責之詞，不足採信。
　(五)、又查上揭被告丙○○於九十三年八月三日、四日分別以一
  　　千元販賣海洛因予丑○○及於同年十月六日下午依約定於
    　當日十八時許，前往丙○○上揭住處購買海洛因，因警方
      甫到現場而未取得毒品之犯行，業據證人丑○○於警詢中
      證稱：「於九十三年八月三日、四日分別以一千元向丙○○購買第一級毒品海洛因，就是我在南投縣南投市○○○
      路一○七巷七二號丙○○住處」、「（問：警方於九十三
      年十月六日十八時許於南投縣南投市○○○路一○七巷七
      二號丙○○住宅搜索時，你為何到該處作何事？）我要拿
      白粉，就是第一級毒品海洛因」等語明確（見同上偵卷一
      第七十九頁）。嗣雖於原審法院庭訊時，丑○○則改證稱
      ：「沒有見過丙○○，因為警方要我咬丙○○，不然不讓
      我回去，當時我是亂說的，當時是我的朋友要去買毒品，
      我是跟我的朋友去的，結果我的朋友跑掉，我被抓，我向
      田中、二水那邊買的」等語。原審法院審酌證人於同院所
      稱係與朋友一起去等情，於同院交互詰問時，最初係稱：
      「因為是朋友帶我去丙○○家，因為我的朋友要買毒品」
      ，嗣則又改稱：「是我朋友要去的，我不知道他要去做什
      麼」等語。內容互異，衡情與朋友去找他人非不可告人之
      事，何以於警詢、偵查中均未述及，遲至查獲後相隔一年
      餘年才於原審法院庭訊時為如此之證述，且於本院同一期
      日之庭訊時，對於所稱朋友到被告丙○○之住處目的為何
      ，初稱係為購買毒品，後改稱不知所為何事，內容反覆不
      一，益見證人丑○○於原審法院所為之證言，應係迴護被
      告丙○○之詞，實難採信。又參酌前開證人丑○○於警詢
      時，就購買海洛因之主要情節，諸如：購買之次數、地點
      、價格等對於購買毒品之重要事項，均能一一指明；渠於
      警詢之內容，應均係出於其親身經歷之事實。且於警詢中
      所述並無受到逼供刑求或其他不正之方法，則上開陳述，
      應係出於其自由意志之下所陳述，得作為認定其犯罪事實
      之證據。綜合以上各情，證人丑○○於警詢中所言，顯具
      有較可信之特別情況，且為證明本案犯罪事實存否所必要
      ，依前開規定自均具有證據能力。是證人丑○○於原審法
      院審理時雖翻異警詢時陳述之詞，改稱：沒有向丙○○買
      過毒品等語，應係嗣後不願再據實陳述，迴護被告丙○○
      之詞，實難採信，被告辯稱並不認識證人丑○○，亦係卸
      責之詞，不足採信；且證人丑○○施用第一級毒品罪，業
      經台灣彰化地方法院93年度訴字第1193號判處有期徒刑1
      年確定，亦有該刑事判決影本1件附本院卷可憑。
　(六)、復查上揭被告丙○○於九十三年十月初某日販售海洛因予
  　　庚○○，並當場收取前揭約定毒品價款五百元之犯行，業
    　據證人庚○○歷次於警詢、檢察官偵訊時證述明確，其於
      警詢中證稱：「我於九十三年十月七日二時許在南投監理
      站前，因要向綽號【大麵】購買一級毒品海洛因，被警方
      盤查帶回分局。我以電話聯絡，綽號【大麵】的電話為0
      000000000號」、「我於四至五天前向丙○○購
      買一次，詳細時間我忘記了，地點是南投市○○路附近交
      易，我以新台幣五百元購買一小包一級毒品海洛因」、「
      （警方提供丙○○相片是否為你所稱綽號【大麵】之人？
      ）是的」、「（你與丙○○有何關係？有無糾紛或仇恨？
      有無認識？）無關係，沒有仇恨，有見過一次面。」（見
      同上偵卷一第五十五至五十六頁），嗣於檢察官訊問中，
      復就事實之經過，為更清晰之描述，結證稱：「我之前不
      知道丙○○之電話，是一位常常跟我吃東西的人告訴我的
      。我只向他買一次」、「我都是用公共電話打，不過我只
      打了一次」、「這一次是我以公共電話打丙○○之○九六
      ○的行動電話，向他說我要直接跟他買」、「我只吸了一
      次也只是向丙○○買了一次，這一次是第二次」等語綦詳
      （見同上偵卷一第二○八頁檢察官訊問筆錄）。再被告以
      外之人於審判中有無法傳喚或傳喚不到之情形，其於檢察
      事務官、司法警察官或司法警察調查中所為之陳述，經證
      明具有可信之特別情況，且為證明犯罪事實之存否所必要
      者，得為證據，刑事訴訟法第一百五十九條之三第三款定
      有明文。本件被告之指定辯護人於原審法院準備程序時，
      雖否認證人庚○○於警詢時所為陳述之證據能力，然證人
      庚○○於同院審判中經傳喚不到，復經拘提無著（參卷附
      同院送達證書、南投縣政府警察局南投分局覆函各一份）
      ，而有前開經傳喚不到之情形，惟證人庚○○業於其後檢
      察官訊問中，到庭具結後仍為相同意旨之證述，其可信性
      已得擔保；且證人庚○○所證述其因有施用毒品海洛因，
      而有購買海洛因之需事實，對其自身原屬不利，而其明確
      陳述確實見過被告本人、彼此並無嫌隙，未見有何構陷被
      告之處；況　本件亦確有查獲海洛因、電子磅秤、被告販
      毒所使用之行動電話等物之情，認證人庚○○上開警詢中
      之證言及於偵查中具結之證述內容，警詢中所言，具有可
      信之特別情況，且為證明犯罪事實之存否所必要，得為證
      據。而於檢察官訊問中所為之證言，未見有何顯不可信之
      情況，依刑事訴訟法第一百五十九條之一第二項之規定，
      亦得為證據。被告雖否認證人庚○○所言，辯稱並不認識
      庚○○，惟渠於同院審理時復稱，這些證人都是警察從我
      的電話去追出來云云，既稱不認識證人，何來可以由被告
      的電話而追蹤證人，所述顯然不合常理。所辯稱顯係飾卸
      之詞，不足採信。且證人庚○○施用第一級毒品海洛因事
      件，業經原審法院93年度毒聲字第326號裁定應送勒戒處
      所觀察勒戒確定，有上開裁定影本1件附本院卷可憑。
　(七)、次查上揭被告丙○○於九十三年十月三日晚間七時許，在
  　　上揭住處，以一千元數量之海洛因販售予癸○○，並由余
　  　玉芬當場交付第一級毒品海洛因並收取上開一千元之金額
    　之犯行，業據癸○○歷次於警詢、偵查中證述明確且互核
  　  相符（見同上偵卷一第一○五至第一○八頁、第二○九頁
      ），嗣雖於原審法院庭訊時改證稱：「是向鄰居綽號【阿
      祥】之人購買毒品，但曾與丙○○一起去拿毒品，被警察
      查獲當天我是去丙○○家裡拿線上遊戲的光碟片，我是透
      過丙○○的姪子綽號【黑仙】的才認識丙○○，後來警察
      要我合作，才可以早點回去，因為我有施用毒品會害怕，
      就指認向丙○○買過一次毒品，偵查中所說的因為警察也
      在場，我會害怕，所以不實在」等語，惟證人於同院審理
      時所證稱前詞，經提示被告丙○○表示意見時，被告丙○○則當庭否認證人所稱前情，並斷然表示「為何會有【黑
      仙】的人，我不清楚」等語（見同院九十四年四月十三日
      審判筆錄），顯見證人癸○○於同院所證述之內容，應係
      嗣後不願據實陳述，迴護被告之詞，洵不足採。原審法院
      審酌，證人癸○○於警詢時，就購買海洛因之主要情節，
      諸如：購買之次數、地點、價格等對於購買毒品之重要事
      項，均能具體陳述；渠於警詢之內容，應均係出於其親身
      經歷之事實。且於同院審理時，對於警詢中所述並無表示
      受到逼供刑求或其他不正之方法，則上開陳述，應具任意
      性。又衡諸證人癸○○於警詢之陳述，距離案發時間較近
      ，尚無機會衡量自身與被告之利害得失，且不易受不當干
      預，衡情與其在原審法院審理時之陳述，顯具有較可信之
      特別情況，且為證明本案犯罪事實存否所必要，依前開規
      定自具有證據能力，且其後檢察官訊問中，到庭具結後仍
      為相同意旨之證述，其可信性已得擔保；綜合以上各情，
      證人癸○○於警詢及偵查中所言，顯具有較可信之情形。
      是證人癸○○於同院審理時雖翻異前詞，改稱：沒有向丙○○買過毒品等語，顯係嗣後不願再據實陳述，迴護被告
      丙○○之詞，自難採信，被告辯稱前詞，亦係卸責之詞，
      不足採信。況且證人癸○○施用第一級毒品罪，業經原審
      法院94 年度訴字第68號判處有期徒刑10月確定，亦有該
      刑事判決影本1件附本院卷可憑。
　(八)、再查上揭被告丙○○於九十三年十月五日十一時許及同日
  　　十七時許，販賣毒品予甲○○，隨即由丙○○在約定地點
  　　交付一定數量之海洛因予甲○○，並收取二次合計一千元
  　　代價之犯行，已據證人甲○○於警訊中證述明確（見偵卷
　　　二第十五頁至第十六頁），雖其於原審法院庭訊時改證稱
  　　：「東西是我與我朋友到丙○○的住處接洽的，由我與我
    　朋友一起合資交由丙○○去買毒品，係透過朋友【阿宏】
      與丙○○接洽，與丙○○一起合資共買毒品比較便宜，【
      阿宏】以我的手機或他的手機連絡丙○○，再過去拿毒品
      」等語；原審法院審酌，「販賣」第一級毒品與「轉讓」
      第一級毒品雖為毒品危害防制條例第四條第一項及第八條
      第一項所規定不同之構成要件，而在通常情況下，可以合
      理地認為證人甲○○應無此法律概念；惟「買」、「賣乃
      一般人皆能通曉其意義之社會基本生活事實，以證人甲○○現年已三十七歲之生活經驗法則而言，對於上述基本生
      活事實之概念，當然不會與「合資購買」有所混淆，以致
      於在對外表示時，誤將「合資購買者」，解釋為「出賣人
      」，故當其所證述是向「某人」購買海洛因時，皆無所懷
      疑甲○○非常明瞭其本身此項證詞之意義乃指「某人」將
      海洛因賣給他，而不可能衍生其他誤解。且依證人甲○○
      個人於八十餘年間，即曾因藥物藥商管理案件、違反肅清
      煙毒條例案件入監執行之施用毒品事實加以判斷，此有卷
      附之台灣高等法院出入監簡列表一份可憑，早已累積多次
      購買毒品之經驗，著實不可能將「合資購買者」誤指為「
      出賣人」。且參以其於九十三年十月二十九日警詢筆錄中
      ，均自陳稱：「我都是向丙○○購買，我都先用0000
      000000號電話向丙○○聯絡，電話都是丙○○本人
      接的，再到南投市○○○路一○七巷七二號丙○○家跟他
      購買海洛因，我共跟他購買二次，第一次跟丙○○購買毒
      品是在於九十三年十月五日上午十一時許到丙○○的家裡
      跟他購買海洛因五百元，第二次在同一天下午十七時在丙○○家中購買五百元海洛因，毒品都是丙○○親自交給我
      的，第三次於九十三年十月六日夜間至丙○○家中要跟丙○○購買毒品時，被在丙○○家搜索的警方查獲」等語，
      嗣於原審法院開庭審理，為交互詰問之程序時，公訴人當
      庭提示其於前開在嘉義看守所所製作之警訊筆錄後，再次
      確認「（問：在嘉義看守所警方製作筆錄是否實在？）」
      ，證人甲○○仍當庭表示內容實在，且當時未被警察刑求
      等語，同院審酌，證人甲○○於同院所稱：係與友人綽號
      「阿宏」一同前往丙○○之住處、都是由「阿宏」聯絡丙○○，合資購買海洛因毒品金額等語，此種關係購買第一
      級海洛因重要事項，何以於上開警詢均隻字未提，遲至查
      獲後經過相隔一年餘年才於同院九十四年四月十三日庭訊
      時為如此之證述，且於同院同一期日之庭訊時，對於前開
      警訊筆錄之內容並無更正或否認不實之陳述，按一般人之
      記憶或陳述；距離案發時間較近，尚無機會衡量自身與被
      告之利害得失，且不易受不當干預，其陳述內容具較高之
      真實性，證人甲○○雖於同院變異前詞，改證稱：為合資
      購買海洛因，惟縱上所述，在無其他特別事證可以合理化
      證人此項轉折之情形下，輕率地認定其於原審法院審理中
      之證詞較為可採時，顯然違反經驗法則及論理法則，證人
      甲○○於同院所為之證言，應係嗣後不願再據實陳述，迴
      護被告丙○○之詞，實難採信。又參酌前開證人甲○○於
      警詢時，就購買海洛因之主要情節，諸如：購買之次數、
      地點、價格等對於購買毒品之重要事項，均仔細陳述；渠
      於警詢之內容，應均係出於其親身經歷之事實。且於警詢
      中所述並無受到逼供刑求之事實，其於警詢中所言，顯具
      有較可信之特別情況，且為證明本案犯罪事實存否所必要
      ，依前開規定自均具有證據能力。是證人甲○○於原審法
      院審理時雖翻異前詞，改證稱：沒有向丙○○買過毒品等
      語，應係迴護被告丙○○之詞，實難採信，被告辯稱並不
      認識證人甲○○，亦係卸責之詞，不足採信。
　(九)、復查上揭於九十三年十月六日下午，綽號「小芬」之不詳
  　　姓名年籍之女子以莊美子所有號碼為000000000
　  　0號行動電話與丙○○聯絡約定購買一定價格數量之海洛
  　  因後，委由莊美子前往丙○○二人上揭住處代為購買，於
      同日下午十七時許，莊美子與友人江佳林一同前往丙○○
      二人上揭住處欲向丙○○購取海洛因時，因警方於同日下
      午十八時二十分許，已查獲丙○○之販毒行為而未取得毒
      品一情，業據證人莊美子先後於警詢、偵查中及原審法院
      庭訊時證述明確，核與案發當時開車搭載莊美子之證人江
      佳林於同院證述，當時開車搭載莊美子至被告丙○○住處
      附近時，警察就過來一情，內容相符，此外並有證人莊美
      子於前開時日撥打被告丙○○行動電話之通聯紀錄附卷可
      憑，雖被告辯稱不認識證人莊美子等語，顯係嗣後卸責之
      詞，不足採信。
  (十)、又查上揭於九十三年十月五日下午三時許，丁○○在南投
      市南基醫院旁向丙○○購買一定數量之海洛因之事實，業
      據證人丁○○於九十三年十月七日檢察官偵查中具結證述
      詳實，且就如何向被告購買海洛因之聯絡方式、買受之時
      間與次數、買受之金額、約定交付之地點、被告如何交付
      海洛因等交易毒品海洛因之細節，證述甚為詳細明確，並
      非籠統含混之陳述，倘非親身經歷，應無法為如此詳盡之
      描述，證人丁○○上開證詞應屬可信。嗣雖於原審法院審
      理時改證稱：「並沒有向丙○○買過毒品，毒品的來源是
      在彰化買的，我曾經想要向被告丙○○買毒品，但丙○○
      說他沒有在賣，但他曾有毒品給我注射，因為他看我身體
      不舒服，怕我難過，當時在偵訊時神智不清，才會那樣陳
      述」等語。惟上開於偵查中向檢察官所為陳述之內容，業
      於其後檢察官訊問後具結，其證言之可信性已得擔保；且
      所證述其因有施用第一級毒品海洛因，而有購買海洛因之
      需一事，對其自身原屬不利，又與被告彼此並無嫌隙，未
      有何構陷被告之處；並無不可信之情況，依刑事訴訟法第
      一百五十九條之一第二項之規定，自得作為證據。被告否
      認證人丁○○於偵訊及原審法院庭訊所為證言，顯係卸責
      之詞，不足採信。況且證人丁○○施用第一級毒品罪，業
      經原審法院94年度訴字第4號判處有期徒刑11月確定，亦
      有該刑事判決影本1件附本院卷可憑。
　(十一)、末查上揭被告丙○○於九十三年十月四日及九十三年十月
  　　六日五時許，在上揭住處，由丙○○分別二次販售海洛因
    　各一包，價額均為五百元，並由余玉芬交付予辛○○，案
      發當時（即九十三年十月六日），遭丟棄於丙○○住處門
      口地上之一小包的海洛因，係伊向丙○○購買一情，業據
      證人辛○○於原審法院庭訊時證述明確，同院審酌證人辛○○於同院審理時具結後均一致證述曾向被告丙○○購買
      海洛因，且關於每次購買毒品金額均為相同之證述，其應
      無自招偽證刑責設詞誣陷之必要，復有渠所丟棄海洛因扣
      案可考，足認證人辛○○向被告丙○○購買毒品事實之認
      定，證人陳振鍾上開證述內容，顯非無據，堪以採信。被
      告否認證人辛○○於原審法院庭訊所言，顯係卸責之詞，
      不足採信。證人辛○○施用第一級毒品罪，業經原審法院
      94年度訴字第74號判處有期徒刑1年確定，亦有該刑事判
      決影本1件附本院卷可稽。
三、此外證人廖展義、戊○○、乙○○、丑○○、庚○○、癸○○、丁○○、辛○○等上開施用第一級毒品案件，並無因供
    出毒品來源而減輕其刑之情事，其等前開各證言，可信度應
    無可懷疑。復有白色粉末三包、電子磅秤一台及內插有00
    00000000號及0000000000號二號碼ＳＩ
    Ｍ卡之序號為000000000000000號之行動電
    話一支。又扣案之白色粉末物三包經送驗結果，確為第一級
    毒品海洛因，有法務部調查局九十三年十一月二十三日調科
    壹字第九七○○○二五二六號鑑定通知書一紙在卷足憑（見
    同上偵卷二第二三頁），被告丙○○否認販賣第一級海洛因
    ，委無可取。而我國查緝毒品之施用或販賣一向執法甚嚴，
    對於販賣毒品者尤科以重度刑責，且毒品量微價高，販賣者
    可有暴利可得，被告如非意圖營利，當無可能屢屢甘冒法定
    重典而依購入價格轉售他人，其販賣海洛因確具有營利之意
    圖，當無可疑。綜上調查結果，本件被告犯罪事實明確，證
    據確鑿，被告上揭連續販賣海洛因既遂與未遂犯行，均應堪
    以認定。被告指定辯護人在本院審理中聲請傳喚證人子○○
    證明被告與供述被告販賣毒品之證人廖展義等人在警詢中曾
    見聞警察勸誘廖展義等人供述向被告購買毒品等情，本院詳
    查卷內證據資料，並無此具體證據資料，且證人廖展義等人
    ，亦無供述證人子○○有同時在場詢問情事，本院認無再調
    查證人子○○現住居所傳喚作證之必要，併此敘明。
四、按海洛因係毒品危害防制條例第二條第二項第一款所列之第
    一級毒品。又刑法所謂販賣行為，並不以販入後復行賣出為
    必要，只要以營利為目的，而有販入或賣出二者其一之行為
    ，即足構成；又販賣毒品罪，應於賣方將毒品交付予買方時
    ，犯罪行為始為既遂。買賣之債權契約縱已意思合致而成立
    ，如尚未為物之交付，販賣罪仍止於未遂階段（最高法院六
    十九年度台上字第一六七五號、七十八年度台上字第一六六
    七號判決要旨參酌）。核被告丙○○所為，係犯毒品危害防
    制條例第四條第一項之販賣第一級毒品既遂罪及同條例第四
    條第六項、第一項之販賣第一級毒品未遂罪（起訴書誤載為
    第三項，應予更正）。被告販賣而持有第一級毒品海洛因，
    其持有之低度行為，均為其販賣第一級毒品之高度行為所吸
    收，不另論罪。被告丙○○與余玉芬就上開事實欄二之(一)、
    (三)、(七)、(十一)犯行，有犯意聯絡及行為分擔，此部分俱為共同
    正犯。而其先後多次販賣第一級毒品之犯行，時間密接，手
    法相同，犯構成要件同一之罪名，顯係基於概括犯意反覆為
    之，為連續犯，應依刑法第五十六條規定以一罪論。又被告
    雖有如事實欄內所述之前科，其於五年內再犯本件有期徒刑
    以上之罪，為累犯，惟因本罪之法定刑為死刑或無期徒刑，
    處無期徒刑者，得併科新臺幣一千萬元以下罰金，依法就死
    刑或無期徒刑部分不得加重其刑，僅就所規定罰金刑部分加
    重其刑。本院認為被告共同販賣海洛因之次數合計雖達十一
    次，惟每次販賣之金額僅五百元或一千元或二千元或四千元
    不等之價格，販賣所得金額總共一萬六千五百元，顯見販賣
    之數量及獲取之利益均非龐大，認為即予宣告法定低度無期
    徒刑，猶嫌過重，其犯罪在客觀上足以引起一般人之同情，
    犯罪情狀堪可憫恕，故依刑法第五十九條之規定，酌量減輕
    其刑，原審法院適用刑法第五十九條酌量減輕，檢察官未上
    訴，是第一審檢察官起訴書，請求判決量處被告無期徒刑，
    自屬過重，併此敘明。
五、原審法院認被告犯行應堪以認定，予以論罪科刑，固非無見
    惟查：(一)原審判決事實二之(十一)部分，被告與余玉芬有共同犯
    罪，係由余玉芬將一級毒品海洛因交與辛○○，原審判決理
    由欄一之11內已有敘述（見原審判決正本第15項），原審判
    決事實欄二之(十一)內未記載認定，尚有欠合。(二)次查本件被告
    販賣第一級毒品海洛因犯罪所得之財物共計一萬六千五百元
    ，原審判決認定被告販賣毒品所得之現金三萬二千五百元，
    實有不合。且扣案現金三萬二千五百元不能積極具體證明係
    被告販賣毒品所得之財物，因本案被告販賣第一級毒品海洛
    因係自九十三年二、三月間起至同年十月六日下午六時許止
    ，不能因被告被警查獲時在被告身上起出之現金，即遽予認
    定係被告販賣第一級毒品海洛因所得財物，併予說明。被告
    上訴意旨否認販賣海洛因犯行雖無可採，惟原審判決既有前
    揭之可議，自應由本院將原審判決撤銷改判。爰審酌被告前
    有施用毒品之前科，素行不良，不思悔改，竟與余玉芬共同
    販賣海洛因牟利，其販毒所得之金額共計一萬六千五百元雖
    不高，但販賣之對象及次數共十一次（包括未遂犯），且犯
    後始終否認犯行，並對購買毒品者致其戕害身體健康，認被
    告於本院審判中就科刑範圍表示若認被告有罪判決，請判有
    期徒刑七、八年尚有輕縱等一切情狀，量處有期徒刑拾年，
    以資懲儆。
六、扣案之如附表一所示第一級毒品海洛因三包（淨重合計零點
    五五公克、空包裝重合計零點九六公克），均係毒品危害防
    制條例所稱之第一級毒品，應依毒品危害防制條例第十八條
    第一項前段規定，沒收銷燬之。又如附表二所示之行動電話
    （含門號0000000000、0000000000號
    ＳＩＭ卡二枚，序號為000000000000000號
    ）一支、電子磅秤一台，係被告丙○○所有販賣第一級毒品
    海洛因所使用之物，而現金三萬二千五百元雖不能證明係被
    告販賣第一級毒品所得財物，惟毒品危害防制條例第十九條
    第一項所規定之沒收，係採義務沒收主義；且金錢為代替物
    ，重在兌換價值，而不在原物，自難拘泥於沒收原物之理論
    ，認沒收販賣毒品所得之金錢，以當場搜獲扣押者為限（參
    照最高法院九十二年度台上字第五二二七號判決要旨）。是
    被告販賣第一級毒品所得財物一萬六千五百元，應由被告所
    有扣押三萬二千五百元現金中抵償之。至於其餘扣案如附表
    三所示之物品，與被告所犯本件販賣第一級毒品罪並無直接
    關聯，故不予宣告沒收，附此說明。
七、據上論結，應依刑事訴訟法第三百六十九條第一項前段，第
    三百六十四條，第二百九十九條第一項前段，毒品危害防制
    條例第四條第一項，第十八條第一項前段，第十九條第一項
    ，刑法第十一條前段，第二十八條，第五十六條，第四十七
    條，第五十九條，判決如主文。
本案經檢察官寅○○到庭執行職務。
中　　華　　民　　國　　94　　年　　9　　月　　29 　　日
            刑事第二庭  審判長法　官  李  璋  鵬
                              法  官  胡　森　田
                              法  官  方　艤　駐
上列正本證明與原本無異。
如不服本判決應於收受送達後十日內向本院提出上訴書狀，其未
敘述上訴之理由者並得於提起上訴後十日內向本院補提理由書（
均須按他造當事人之人數附繕本）。
                              書記官  江　玉　萍
中　　華　　民　　國　　94　　年　　10 　月　　3    　日
附錄本案論罪科刑法條：
毒品危害防制條例第4條第1項：
製造、運輸、販賣第一級毒品者，處死刑或無期徒刑；處無期徒
刑者，得併科新臺幣一千萬元以下罰金。
毒品危害防制條例第18條第1項前段：
查獲之第一、二級毒品及專供製造或施用第一、二級毒品之器具
，不問屬於犯人與否，均沒收銷燬之。
毒品危害防制條例第19條第1項
犯第四條至第九條、第十二條、第十三條或第十四條第一項、第
二項之罪者，其供犯罪所用或因犯罪所得之財物，均沒收之，如
全部或一部不能沒收時，追徵其價額或以其財產抵償之。
 【附表一】
一、海洛因三包（含陳振鍾所丟棄之海洛因一包及在被告丙○○
    住處查扣之海洛因二包）（合計淨重零點五五公克、合計空
    包裝重零點九六公克）。
【附表二】
一、電子磅秤一臺。
二、行動電話一支（含門號0000000000、00000
    00000號ＳＩＭ卡二枚，序號為0000000000
    00000號）。
三、販賣第一級毒品所得財物新臺幣一萬六千五百元。
【附表三】
一、注射針筒六支。
二、行動電話三支（含門號0000000000、00000
    00000、0000000000號含ＳＩＭ卡三枚）、
    ＮＯＫＩＡ型行動電話一支。
                                                      Ａ
